【裁判字號】    97,上訴,4007
【裁判日期】    970919
【裁判案由】    違反槍砲彈藥刀械管制條例
【裁判全文】
臺灣高等法院刑事判決                97年度上訴字第4007號
上  訴  人  甲○○
即  被  告
選任辯護人  呂翊丞律師
上列上訴人因違反槍砲彈藥刀械管制條例案件，不服臺灣板橋地
方法院97年度訴字第364 號，中華民國97年6 月20日第一審判決
（起訴案號：臺灣板橋地方法院法院檢察署97年度偵字第25155
號），提起上訴，本院判決如下：
    主  文
上訴駁回。
    事實及理由
一、按依刑事訴訟法第350 條、第361 條、第362 條、第367 條
    規定，不服地方法院之第一審判決而上訴者，須提出上訴書
    狀，並應敘述具體理由，為上訴必備之程式；其所提出之書
    狀未敘述上訴理由，或僅曾以言詞陳述上訴理由者，均應於
    上訴期間屆滿後20日內補提理由書於第一審法院。第一審法
    院經形式審查，認逾期未補提上訴理由者，應定期間先命補
    正；逾期未補正者，為上訴不合法律上之程式，應以裁定駁
    回。倘已提出上訴理由，但所提非屬具體理由者，則由第二
    審法院以上訴不合法律上之程式，判決駁回。而所謂具體理
    由，必係依據卷內既有訴訟資料或提出新事證，指摘或表明
    第一審判決有何採證認事、用法或量刑等足以影響判決本旨
    之不當或違法，而構成應予撤銷之具體事由，始克當之（例
    如：依憑證據法則具體指出所採證據何以不具證據能力，或
    依憑卷證資料，明確指出所為證據證明力之判斷如何違背經
    驗、論理法則）；倘僅泛言原判決認定事實錯誤、違背法令
    、量刑失之過重或輕縱，而未依上揭意旨指出具體事由，或
    形式上雖已指出具體事由，然該事由縱使屬實，亦不足以認
    為原判決有何不當或違法者（例如：對不具有調查必要性之
    證據，法院未依聲請調查亦未說明理由，或援用證據不當，
    但除去該證據仍應為同一事實之認定），皆難謂係具體理由
    ，俾與第二審上訴制度旨在請求第二審法院撤銷、變更第一
    審不當或違法之判決，以實現個案救濟之立法目的相契合，
    並節制濫行上訴（最高法院97年度台上字第892 號判決亦同
    此意旨）。
二、本件原審判決略以：被告甲○○基於未經許可持有可發射子
    彈而具殺傷力之改造手槍及持有子彈之犯意，於民國（下同
    ）94年9 月間某日，在臺北縣蘆洲市某網咖店上網時，於奇
    摩網路聊天室認識年籍姓名均不詳之綽號「阿勇」之男子，
    得知「阿勇」有槍彈可資販售，為求防身之用，即以新臺幣
    （下同）35,000元之代價，向「阿勇」購買改造手槍1 支（
    含彈匣1 個，槍枝管制編號為0000000000號，乃係由仿FN廠
    1910型半自動手槍製造之槍枝，換裝土造金屬槍管而成之改
    造手槍）及具殺傷力之非制式子彈3 顆（均由金屬彈殼組合
    直徑8.0 ±0.5mm 金屬彈頭而成），「阿勇」即於臺北縣三
    重市○○街某處，將上開槍彈交付給甲○○，甲○○即未經
    中央主管機關許可而持有之。嗣於96年8 月21日凌晨3 時許
    ，其甲○○與人發生糾紛，乃相約至臺北縣三重市重新橋堤
    外便道談判，然因見巡邏警員到場盤查，因擔心其所攜帶之
    上開槍彈為警查獲，便將該等槍彈藏置在其不知情之友人王
    韻慧所駕駛停放在上址附近之車號1018-DG 號副駕駛座下方
    處，其則迅速逃離現場，惟嗣因警方攔檢王韻慧所駕駛之該
    車輛，經徵得王韻慧之同意後，對該車執行搜索，當場扣得
    上開槍彈。其後甲○○在上開犯罪未被警方發覺之前，主動
    於同日上午到案，並向警方承認其未經許可持有上開槍彈，
    進而接受原審法院裁判，始因而查獲上情。
三、被告甲○○不服原審判決，提起上訴，其於97年7 月15日提
    出之「刑事上訴狀」所敘述之上訴理由略以：本件符合自首
    之要件，又案發當日伊欲將所持有之改造槍丟棄，並非持槍
    與人談判，又伊購買時並不知悉系爭改造手槍及非制式子彈
    等具有殺傷力，伊事後已深感後悔，且家中經濟狀況亦無法
    負擔原判決所諭知併科罰金之刑責，家中亦須其負擔家計，
    懇請法官給予緩刑之機會，必當好好反省，改過自新等語。
四、查原判決已於理由內說明：被告甲○○對於前開時、地之犯
    罪事實均已坦承不諱，核與其於警詢、偵查中所供相符，尚
    無矛盾或不合常情之處。又扣案之槍彈於前開時、地為警查
    獲之事實，亦有警方所制作之搜索扣押筆錄、扣押物品目錄
    表各1 份及查獲之槍彈暨藏放該槍彈之上開車輛照片合計4
    幀在卷可稽，復有前揭改造手槍1 支（含彈匣1 個）、非制
    式子彈3 顆扣案為憑。又上開槍彈經送內政部警政署刑事警
    察局鑑定結果認：（一）前揭改造手槍1 支（含彈匣1 個，
    槍枝管制編號0000000000號），認係由仿FN廠1910型半自動
    手槍製造之槍枝，換裝土造金屬槍管而成，擊發功能正常，
    可供擊發適用子彈使用，認具殺傷力；（二）前揭子彈3 顆
    ，認均係非制式子彈，由金屬彈殼組合直徑8.0 ±0.5mm 金
    屬彈頭而成，採樣1 顆試射，可擊發，認具殺傷力等情，此
    有該局96年9 月5 日刑鑑字第0960130910號槍彈鑑定書1 份
    附卷可佐。顯見前揭改造手槍1 支及非制式子彈3 顆均具有
    殺傷力，應分屬槍砲彈藥刀械管制條例第4 條第1 項第1 款
    所稱之槍砲及同條項第2 款所規定之彈藥，依同條例第5 條
    規定，非經中央主管機關許可，均不得持有之。綜上所述，
    足徵被告所為自白核與事實相符。至被告之辯護人固曾具狀
    為被告辯稱：被告雖有前揭持有槍彈之犯罪事實，但被告否
    認其於案發當日攜帶槍彈係欲與人談判，被告警詢筆錄有此
    記載，乃是警方先將之輸入電腦，再由被告看著螢幕照本宣
    科念一遍云云。惟查，被告不僅於警詢時坦承其因與人發生
    糾紛，乃於案發當日攜帶槍彈欲與人談判之事實，其嗣於偵
    查中檢察官訊問時亦坦承此情，前後所述大致相符，並無不
    合常情或矛盾之處；衡情倘被告並非欲與人談判，其於偵查
    中檢察官訊問時大可向檢察官陳明，自無向檢察官再詳述其
    確係攜槍欲與人談判之理，復參以證人即被告之友人王韻慧
    於警詢中亦證述相同之情節，足見被告於案發當日確係攜帶
    槍彈欲與人談判無訛，是被告及其辯護人上開所辯，容屬事
    後卸責之詞，自不足取。另警方於前開時地扣得前揭槍彈時
    ，被告早已不在現場，在場者僅有王韻慧與王宣青二人，嗣
    警方向王韻慧詢問結果，亦僅知實際上持有該等槍彈之人為
    一名綽號「小鬼」之人，至於「小鬼」之姓名及年籍資料，
    警方均一無所知，其後警方請王韻慧以電話聯絡「小鬼」，
    「小鬼」表明願到案說明，而在「小鬼」到案之前，警方仍
    對「小鬼」之姓名及年籍資料毫無所悉，此經證人即承辦警
    員陳烜文於原審審理時證述綦詳（參見原審97年5 月15日審
    判筆錄第7 頁、第8 頁），足徵警方於被告到案說明之前，
    完全不知前揭犯行乃係被告所為，亦無任何合理之懷疑，則
    被告於警方發覺本件犯罪之前，主動向警方告知其為犯罪行
    為人，則其所為當已符合自首之要件甚明。核被告所為，係
    犯槍砲彈藥刀械管制條例第8 條第4 項之未經許可持有其他
    可發射子彈具有殺傷力之改造手槍罪及同條例第12條第4 項
    未經許可持有子彈罪。被告以一行為同時觸犯上開未經許可
    持有改造手槍罪及未經許可持有子彈罪之二罪名，為想像競
    合犯，依刑法第55條規定，應從一重之未經許可持有改造手
    槍罪處斷。又被告對於未發覺之罪自首，進而接受法院裁判
    ，酌依刑法第62條前段規定，減輕其刑。再者，按未經許可
    持有手槍，其持有之繼續，為行為之繼續，亦即一經持有手
    槍，罪已成立，但其完結須繼續至持有行為終了時為止。其
    間法律縱有變更，然其行為既繼續實施至新法施行以後，即
    與犯罪後法律有變更之情形不同，不生新舊法比較適用之問
    題（參見最高法院95年度台上字第2250號判決意旨）。本件
    被告雖係於95年7 月1 日刑法修正施行前之94年9 月間某日
    即持有前揭槍彈，但其持有該等槍彈乃係繼續至刑法修正施
    行後之96年8 月21日始終了，當無犯罪後法律變更之情形，
    自無比較新舊法之問題。並審酌被告係有社會經驗之成年人
    ，當知非法持有槍彈係嚴重觸法行為，其竟無視法律規定，
    未經許可持有本件扣案具殺傷力之槍彈，對社會治安造成之
    隱藏危害甚大，且被告於案發當日乃係攜帶槍彈欲與人談判
    ，若非遭警方及時查獲，其可能引發之後果將難以想像，故
    被告所造成之危害要屬非輕，其所為自應受有相當程度之刑
    事非難；惟另考量被告於犯後已能坦承犯行，而其所持有之
    改造手槍僅有1 支，扣案具殺傷力之非制式子彈數量亦僅3
    顆，數量均屬非鉅，又查無其實際上有持槍為進一步之暴力
    或破壞行為，復再念及被告之教育程度僅高中肄業，智識應
    屬非高，而其家庭經濟狀況僅為勉持等一切情狀，酌情量處
    被告有期徒刑2 年2 月，併科罰金新臺幣12萬元，並就併科
    罰金部分，諭知如易服勞役之折算標準。另以扣案之前揭改
    造手槍1 支（含彈匣1 個）及前揭非制式子彈3 顆均具有殺
    傷力，分屬槍砲彈藥刀械管制條例第4 條第1 項第1 款所規
    定之槍砲及同條項第2 款所規定之彈藥，依同條例第5 條規
    定，非經中央主管機關許可，不得持有之，業如前述，自均
    屬該條例所規定之違禁物無訛，是該改造手槍1 支（含彈匣
    1 個），自應依刑法第38條第1 項第1 款規定，併予宣告沒
    收之；該3 顆具殺傷力之非制式子彈中未經試射之其中2 顆
    子彈，亦應依刑法第38條第1 項第1 款規定，併予宣告沒收
    之；至該具有殺傷力之另1 顆非制式子彈，已因鑑驗試射而
    不再具有殺傷力，業非屬違禁物，自毋庸併為沒收之諭知等
    語。原審判決既已詳細記載認定被告犯罪之證據及理由（包
    括扣案之槍彈均具有殺傷力，及被告確係攜帶扣案之槍彈欲
    與他人談判等情），並審酌關於刑法第57條科刑之一切情狀
    ，另已就被告對於未發覺之犯罪，主動向警方告知其為犯罪
    行為人，並進而接受法院裁判，符合刑法第62條前段之規定
    ，予以減輕其刑，並在適法範圍內行使裁量權，核無違法或
    不當之情形。被告上訴意旨，僅空言泛稱並非持有彈與人談
    判，且不知其所持有之改造手槍及非制式子彈具有殺傷力，
    又其符合自首之要件量刑，另家中經濟須其負擔，請求給予
    緩刑宣告云云，惟上述事由均經原審於判決中予以說明或指
    駁，被告就原審判決有何不當或違法之處，並無具體指摘，
    自非屬上訴第二審之具體理由，其上訴自不合法律上之程式
    ，爰不經言詞辯論予以駁回。
五、據上論斷，應依刑事訴訟法第367 條前段、第372 條，判決
    如主文。
中    華    民    國    97    年    9     月    19    日
                  刑事第三庭審判長法  官  蔡秀雄
                                  法  官  許文章
                                  法  官  謝靜恒
以上正本證明與原本無異。
如不服本判決，應於收受送達後十日內向本院提出上訴書狀，其
未敘述上訴之理由者並得於提起上訴後十日內向本院補提理由書
（均須按他造當事人之人數附繕本）。
                                  書記官  陳珮茹
中    華    民    國    97    年    9     月    19    日


司法院資訊處製作；財團法人民間司法改革基金會備份。
